臺灣臺中地方法院裁定
111年度中秩聲字第2號
原處分機關  臺中市政府警察局第一分局
異  議  人
即受處分人  張文濤


上列異議人因違反社會秩序維護法案件，不服原處分機關民國11
1年1月30日中市警一分偵字第1110005053號處分書而聲明異議，
經原處分機關於111年2月8日以中市警一分偵字第1110005657號
移送書移送審理，本院裁定如下：
    主    文
聲明異議駁回。
    理    由
一、原處分書略以：異議人即受處分人張文濤（下稱異議人），
    於民國110年12月1日8時30分許，自臺中市○區○○路0段00號
    統一超商前，因欲與被害人石秀蓉（下稱被害人）協調事情
    ，惟經被害人拒絕交談並勸阻異議人不要再跟隨其後，然異
    議人見狀仍持續跟隨被害人至大墩十街53巷6號，未予理會
    ，經被害人報案後。原處分機關調閱現場及路口監視器檢視
    後，原處分機關乃於111年1月30日以中市警一分偵字第1110
    005053號處分書（下稱原處分書）對異議人處以新臺幣（下
    同）1,000元之罰緩。
二、聲明異議意旨略以：被害人於110年12月1日出門，正好異議
    人發現，因此上前要與被害人協調，請被害人不要再於半夜
    敲打牆壁擾亂安寧，及告知被害人要談賠償事宜，期間亦有
    請被害人聯繫警察協助，但在路上繞了一圈就回家，亦未請
    警察協助。而社會秩序維護法第89條第2款係規定「無正當
    理由，跟隨他人，經勸阻不聽者」，異議人當日係要詢問被
    害人為何屢次夜間敲打牆壁，及被害人配偶已經協調賠償款
    項事宜，並非「無故」跟蹤，且被害人並未有任何受脅迫情
    事等語。
三、按被處罰人不服警察機關之處分者，得於處分書送達之翌日
    起五日內聲明異議。聲明異議，應以書狀敘明理由，經原處
    分之警察機關向該管簡易庭為之；簡易庭認為聲明異議無理
    由者，應以裁定駁回之。對於簡易庭關於聲明異議所為之裁
    定，不得抗告，社會秩序維護法第55條、第57條第2項前段
    及第3項分別定有明文。次按無正當理由，跟追他人，經勸
    阻不聽者，處3,000元以下罰鍰或申誡；本法規定之解散命
    令、檢查命令、禁止或勸阻，應以書面為之，但情況緊急時
    ，得以口頭為之。社會秩序維護法第第89條第2款、第6條分
    別規定甚明。又本法規定之解散命令、檢查命令、禁止或勸
    阻，由警察機關或該管公務員為之；因他人違反本法行為致
    其權益直接遭受危害之人，亦得為口頭勸阻，違反社會秩序
    維護法案件處理辦法第2條亦有明文。再個人縱於公共場域
    中，亦應享有依社會通念得不受他人持續注視、監看、監聽
    、接近等侵擾之私人活動領域及個人資料自主，而受法律所
    保護。惟在公共場域中個人所得主張不受此等侵擾之自由，
    以得合理期待於他人者為限，亦即不僅其不受侵擾之期待已
    表現於外，且該期待須依社會通念認為合理者。另所稱跟追
    ，係指以尾隨、盯梢、守候或其他類似方式，持續接近他人
    或即時知悉他人行蹤，足以對他人身體、行動、私密領域或
    個人資料自主構成侵擾之行為。至跟追行為是否無正當理由
    ，須視跟追者有無合理化跟追行為之事由而定，亦即綜合考
    量跟追之目的，行為當時之人、時、地、物等相關情況，及
    對被跟追人干擾之程度等因素，合理判斷跟追行為所構成之
    侵擾，是否逾越社會通念所能容忍之界限。至勸阻不聽之要
    件，具有確認被跟追人表示不受跟追之意願或警示之功能，
    若經警察或被跟追人勸阻後行為人仍繼續跟追，始構成經勸
    阻不聽之不法行為。如欠缺正當理由且經勸阻後仍繼續為跟
    追行為者，即應受系爭規定處罰。是此規定，旨在保護個人
    之行動自由、免於身心傷害之身體權，及於公共場域中得合
    理期待不受侵擾之自由與個人資料自主權，而處罰無正當理
    由，且經勸阻後仍繼續跟追之行為（司法院大法官會議釋字
    第689號解釋理由參照）。
四、本院認定之事實及證據，除引用原處分機關之處分書外，另
    查：
  ㈠被害人於警詢時證稱：於110年12月1日8時10分許從住家(臺
    中市○區○○○街00巷0號)前，要用機車載兒子出們上學，異議
    人擋在住家入口不讓其出門，不得已與兒子改徒步去，途中
    經過太墩六街、大墩七街、向上南路、向上路，走到大墩十
    街蜜鄰便利商店才右轉過行人穿越道，並沿太墩十街往東興
    路走，後續沿大墩十街回家。異議人自家裡就一路上都一直
    跟到其返家。中途到超商後有報警向警察說遭跟蹤，警察留
    在現場登記林俊吉資斜，但是沿路上異議人仍然一直跟整路
    等語（本院卷第22頁）。
  ㈡而異議人於110年12月1日8時10分許，徒步跟蹤被害人至臺中
    市○區○○路0段00號統一超商前，經被害人報案後，原處分機
    關員警曾到場勸阻，員警有留在現場登記林俊吉資料，但異
    議人仍持續一路跟蹤至被害人臺中市○區○○○街00巷0號6 號
    住處，此有員警之職務報告書（本院卷第13頁）、報告單、
    受（處）理案件證明單、現場及路口監視器光碟翻拍照片（
    本院卷第9至19頁）附卷可稽。又異議人於110年12月10分許
    ，跟隨被害人，被害人有叫異議人不要跟，但因被害人不回
    答異議人問題，所以異議人就繼續跟等情，亦為異議人於警
    詢時所自承（本院卷第39頁第6行以下）。經核與被害人前
    開所述遭異議人持續跟追之情節大致相符，是被害人前開於
    警詢時之證述，堪予採信。
  ㈢又被害人與異議人雖為鄰居且認識，惟異議人與其配偶前與
    被害人間有訴訟紛爭，然該訴訟既經判決確定，且異議人已
    於110年9月18日自被害人配偶廖明賢處取得賠償，亦經被害
    人於警詢時陳述明確，異議人空言其欲與被害人協調，實難
    認係有正當理由跟隨他人。而二人各自生活領域不同，平日
    生活並無交集，異議人竟無故持續跟隨被害人，經被害人報
    案及員警至現場處理後，異議人仍持續跟隨被害人，且無法
    說明其當時前往該地點所欲從事之具體活動，並經被害人口
    頭勸阻，是異議人顯係無故跟追，致被害人之行動等私密領
    域受到侵擾，異議人之行為係違反社會秩序維護法第89條第
    2款之規定至明。異議人所辯係因上前要與被害人協調，請
    被害人不要再於半夜敲打牆壁擾亂安寧，及告知被害人要談
    賠償事宜乙節，尚難有認定。則原處分機關依社會秩序維護
    法第89條第2款之規定，據以裁處異議人1,000元之罰鍰，於
    法尚無不合。從而，異議人聲明異議為無理由，應予駁回其
    異議。
五、依社會秩序維護法第57條第2項前段，裁定如主文。
中    華    民    國   111    年     4    月    11    日
                  臺灣臺中地方法院臺中簡易庭
                              法  官  陳佩怡
以上正本係照原本作成。
本裁定不得抗告。
中    華    民    國   111    年     4    月    11    日
                              書記官  許千士